臺灣彰化地方法院民事裁定
                                   109年度司繼字第1583號
聲  請  人  梁珠發  


上列聲請人聲請對被繼承人陳仲選任遺產管理人事件，本院裁定
如下：
    主  文
聲請駁回。
程序費用新臺幣壹仟元由聲請人負擔。
    理  由
一、聲請意旨略以：聲請人與共有人陳仲共有坐落彰化縣○○鄉○○
    ○段000地號土地，聲請人欲分割共有物，然查無陳仲之戶籍
    ，陳仲在大正元年即登記為共有人，陳仲至少已109歲，國
    人平均餘命才80歲，故應已死亡。共有人陳仲若已死亡，且
    查不到戶籍，其繼承人即有無不明，聲請人為利害關係人，
    為此聲請選任被繼承人陳仲之遺產管理人等語。
二、按繼承開始時，繼承人之有無不明，而無親屬會議或親屬會
    議未於一個月內選定遺產管理人者，利害關係人得聲請法院
    選任遺產管理人，並由法院依公示催告程序，定六個月以上
    之期限，公告繼承人，命其於期限內承認繼承，民法第1177
    條、第1178條定有明文。此所謂繼承開始時，繼承人之有無
    不明，係指有無配偶及民法第1138條各款血親不明之謂，如
    確有繼承人存在，即不得謂繼承人有無不明（最高法院82年
    度台上字第1330號判決參照）。又繼承，因被繼承人死亡而
    開始，同法第1147條著有規定，且失蹤人受死亡之宣告者，
    依民法第9條第1項之規定，以判決內確定死亡之時，推定其
    為死亡，其繼承固因之而開始，若失蹤人未受死亡之宣告，
    即無從認其繼承為已開始，最高法院28年上字第1572號判例
    亦有明示。
三、經查，聲請人主張與共有人陳仲同為彰化縣○○鄉○○○段000地
    號土地（下稱系爭土地）之共有人，惟查無陳仲之戶籍資料
    ，業據聲請人提出土地登記謄本影本、彰化○○○○○○○○○函影
    本為證，經本院函請彰化○○○○○○○○○查詢陳仲之日據時期全
    戶戶籍資料，經查得有姓名為陳仲之人設籍於臺中廳武東堡
    舊社庄305番地，事由欄記載彰化廳武東堡許厝寮庄陳番薯
    長男，此有彰化○○○○○○○○○函、舊式手抄版戶籍資料附卷可
    參。本院另向彰化縣田中地政事務所查詢系爭土地之相關地
    籍資料，經彰化縣田中地政事務所提供之土地登記簿、土地
    台帳及連名簿，記載業主陳仲之住址為武東堡許厝寮庄305
    番地，大正元年8月21日陳番薯相續，則應可推認設籍於臺
    中廳武東堡舊社庄305番地之陳仲與系爭土地共有人陳仲應
    為同一人。
四、聲請人雖主張共有人陳仲至少已109歲，國人平均餘命才80
    歲，陳仲應已死亡而聲請為陳仲選任遺產管理人，惟查陳仲
    於民國前00年0月00日生，戶籍資料事由欄查無其「死亡」
    或「受死亡宣告」之記載，而日據時期戶籍簿冊浮籤記事專
    用頁則記載陳仲於昭和17年2月25日行衛不明，此有舊式手
    抄版戶籍資料附卷可稽。依陳仲之年籍觀之，縱事實上可能
    業已死亡，惟陳仲於民國31年經記載為行衛不明即行方不明
    之意，然陳仲既未受死亡宣告，即無從認其繼承開始，自無
    「繼承人有無不明」之情形，是陳仲未經宣告死亡確定死亡
    時間，自無從認定其繼承開始。且陳仲縱已死亡，其有無其
    他依法得繼承之人或是否有繼承人有無不明之情形，亦未據
    聲請人舉證證明。聲請意旨依經驗法則判斷陳仲已死亡且其
    繼承人有無不明，然陳仲既尚未經宣告或確認死亡，即無從
    認其繼承開始，即不符合繼承人有無不明之情形。揆諸首揭
    說明，聲請人聲請為被繼承人陳仲選任遺產管理人，於法自
    有未合，應予駁回。
五、依家事事件法第97條，非訟事件法第21條第1項前段，裁定
    如主文。
六、如對本裁定抗告，須於裁定送達後10日之不變期間內，向本
    院提出抗告狀，並繳納抗告費新臺幣1,000元。
中　　華　　民　　國　  110　　年　　3　　月　　29　　日
                  家事法庭     司法事務官　曾怡華